臺灣高雄地方法院刑事判決　　　　　　　　　　　　九十一年度訴字第一三五二號
　　公　訴　人　臺灣高雄地方法院檢察署檢察官
　　被　　　告　乙○○
　　指定辯護人　本院
　　被　　　告　戊○○
右列被告因強盜等案件，經檢察官提起公訴（九十一年度偵字第五九九一號、第七三
一六號），本院判決如左：
    主  文
乙○○共同竊盜，累犯，處有期徒刑肆月；又共同意圖為自己不法之所有，而搶奪他
人之動產，累犯，處有期徒刑壹年。應執行有期徒刑壹年參月。
戊○○共同意圖為自己不法之所有，而搶奪他人之動產，累犯，處有期徒刑壹年。
    事  實
一、乙○○於民國八十三年間因違反麻醉藥品管理條例案件，經本院、台灣高等法院
    高雄分院、最高法院判處有期徒刑五年六月確定，於八十九年十二月二十四日執
    行完畢；戊○○於八十七年間因竊盜案件，經本院判處有期徒刑四月確定，甫於
    八十八年八月二十一日執行完畢。詎二人仍不知悔改，基於共同意圖為自己不法
    所有之犯意聯絡，於九十一年三月十六日上午十時二十分許行經高雄市苓雅區○○○路一一三號台灣省菸酒公賣局倉庫前，見無人在該處一樓看守，認有機可趁
    ，即由乙○○在倉庫外把風，戊○○則進入倉庫內啤酒二箱，得手後將啤酒搬至
    高雄市前鎮加工區某加油站附近藏放後，旋再接續竊盜之犯意，由戊○○騎乘機
    車搭載乙○○再次進入該倉庫內搬取啤酒，嗣於搬取啤酒二箱之際，因該倉庫管
    理員丙○○、己○○已自監視螢幕上發覺遭竊並通知警員丁○○在該處三樓察看
    ，三人遂立即下樓欲逮捕乙○○、戊○○二人，由丁○○拉住戊○○所騎乘之機
    車後座把手，丙○○、己○○則合力制服乙○○，而戊○○明知丁○○為依法執
    行職務之警員，且伸手拉住機車後座把手欲阻止其離去，為求脫免逮捕，仍強行
    加油騎乘機車欲離去，致丁○○因而倒地受傷，戊○○則趁機逃離現場（戊○○
  本件涉及準強盜罪嫌，業由公訴人移請台灣高等法院高雄分院併為審理），丁○○乃轉而與丙○○、己○○合力將乙○○制服。
二、乙○○、戊○○二人復共同基於意圖為自己不法所有之犯意聯絡，於九十一年四
    月七日上午九時十分許，由戊○○騎乘機車後載乙○○，在高雄縣鳳山市○○路
    二九一號加樂福賣場五甲店旁，見甲○○獨行該處，遂乘甲○○不及抗拒之際，
    自後方由乙○○搶奪甲○○持於手上之皮包（內有新台幣六千餘元、信用卡一張
    、鑰匙一串），得手後，戊○○旋即騎乘機車加速逃離現場，行經南正一路與文
    豐街口時，因閃避不及而與張實男所駕駛車牌號碼ＶＣ－九三五八號自小客車發
    生擦撞而倒地，現場並遺留有乙○○行動電話一具，戊○○、乙○○二人乃立即
    起身騎乘機車離開現場，乙○○因懷疑警員尾隨其後，乃將所搶得之皮包丟置於
    高雄市○○路旁，嗣於同年四月八日下午二時三十分許，為警經由該具遺留車禍
    事故現場之行動電話循線查獲戊○○、乙○○二人。
三、案經高雄市政府警察局苓雅分局、高雄縣警察局鳳山分局分別報請臺灣高雄地方
    法院檢察署檢察官偵查起訴。
    理  由
一、訊據被告戊○○、乙○○對於渠等分別在上揭時間，共同至位於高雄市苓雅區○○○路一一三號台灣省菸酒公賣局倉庫內竊取啤酒，嗣後又在高雄縣鳳山市○○
    路二九一號加樂福賣場五甲店旁，共同搶奪被害人甲○○皮包之事實均坦承不諱
    ，核與證人己○○、丙○○、丁○○、甲○○分別於警、偵訊及本院調查時所為
    之證訴相符（見九十一年三月十六日、四月七日警訊筆錄、九十一年四月四日、
    四月三十日偵訊筆錄、本院九十一年五月二十四日訊問筆錄），並有贓物認領保
    管收據在卷可稽，是足認被告二人自白與事實相符，從而，本件事證明確，被告
    二人犯行均堪認定。
二、核被告戊○○所為係犯刑法第三百二十五條第一項搶奪罪；被告乙○○所為係犯
    刑法第三百二十條第一項之竊盜罪、第三百二十五條第一項之搶奪罪。公訴人認
    被告乙○○係犯準強盜罪，惟依證人丁○○即現場緝獲警員於偵訊及本院調查時
    證稱：「我們已把他（指被告乙○○）抓著他不是在反抗不合作，....，他沒有
    出手打我，只是在掙扎。」「乙○○只是不讓我銬手銬，沒有反抗。」等語（見
    九十一年四月三十日偵訊筆錄、本院九十一年五月二十四日訊問筆錄），而當時
    被告乙○○、戊○○二人雖對於竊盜之犯行有犯意聯絡，惟於行竊遭發現後，被
    告乙○○並未在機車上，而被告戊○○則係自行再發動機車準備逃逸，且被告二
    人又係分別遭證人己○○、丙○○及丁○○制止，業據證人己○○、丁○○證述
    在卷（見本院九十一年五月二十四日訊問筆錄），則被告乙○○對於證人丁○○
    於拉住機車後座把手後，被告戊○○仍欲強行騎乘機車離去之行為，顯無犯意之
    聯絡，是公訴人認被告二人就此施強暴以脫免逮捕之犯行有犯意之聯絡，顯有誤
    會，惟其起訴之基本事實相同，爰依法變更起訴法條，併予敘明。被告二人就上
    開竊盜、搶奪犯行，均有犯意聯絡及行為分擔，俱為共同正犯。又被告乙○○所
    犯搶奪罪與竊盜罪間，犯意各別，行為互殊，犯罪構成要件不同，應分論併罰。
    再被告乙○○、戊○○分別於八十三、八十七年間因分別違反麻醉藥品管理條例
    、竊盜案件，而分別經判處有期徒刑五年六月、四月確定，分別於八十九年十二
    月二十四日、八十八年八月二十一日執行完畢，有台灣高等法院被告全國前案紀
    錄表在卷足參，渠於五年內再犯本件有期徒刑以上之罪，均為累犯，均應依刑法
    第四十七條之規定加重其刑。爰審酌被告二人年輕體壯，竟不思依循正途獲取財
    物，而以竊盜、搶奪之方式奪取他人財物，且於竊盜犯行遭捕後，再次行搶，惡
    性非輕，惟念及被告二人犯後坦承犯行、態度尚可，及被害人所受損害等一切情
    狀，分別量處如主文所示之刑，並就被告乙○○部分定其應執行之刑。
三、公訴意旨另認被告乙○○所為尚犯刑法第一百三十五條第一項之妨害公務罪嫌等
    語。而按犯罪事實應依證據認定之，無證據不得推定其犯罪事實；不能證明被告
    犯罪者，應諭知無罪之判決，刑事訴訟法第一百五十四條、第三百零一條第一項
    分別定有明文。另刑事訴訟法上所謂認定犯罪事實之證據，係指足以認定被告確
    有犯罪行為之積極證據而言，如未能發現相當證據或證據不足以證明，自不能以
    推測或擬制之方法，以為裁判基礎，此有最高法院二十九年上字第三一○五號判
    例及四十年台上字第八十六號判例可供參照。訊據被告乙○○堅決否認另有妨害
    公務之犯行，辯稱：伊沒有反抗等語。經查：公訴人認被告另涉妨害公務罪嫌，
    無非係認被告乙○○、戊○○係基於強暴之犯意聯絡，明知丁○○為依法執行警
    員職務，被告戊○○在丁○○為阻止離去而出手拉住機車後座把手，仍強行騎乘
    機車離去，而被告乙○○在丁○○轉而欲制服其時，並加以反抗等事實。惟查：
    被告乙○○對於被告戊○○強行騎乘機車欲離去之行為，與被告戊○○並無犯意
    之聯絡，已如前述，而依證人丁○○於偵、審所證，被告乙○○並無反抗之行為
    ，僅係不讓其銬手銬等語。（見九十一年四月三十日偵訊筆錄、本院九十一年五
    月二十四日訊問筆錄），是依此被告乙○○對於證人丁○○於執行職務時，並無
    積極施用強暴之行為，此外，又查無其他積極證據足認被告乙○○於證人丁○○
    執行職務時有施用強暴之行為，從而，被告此部份之犯行即未能證明，故本應為
    被告無罪之諭知，惟此部分與上開有罪部分，有裁判上一罪之關係，爰不另為無
    罪之諭知，附此敘明。
據上論斷，應依刑事訴訟法第二百九十九條第一項前段、第三百條，刑法第二十八條
、第三百二十條第一項、第三百二十五條第一項、第四十七條、第五十一條第五款，
罰金罰鍰提高標準條例第一條前段，判決如主文。
中      華      民      國      九十一    年      六    月    二十一    日
                                  臺灣高雄地方法院刑事第四庭
                                      法    官  楊 國 祥
右正本證明與原本無異。
如不服本判決，應於判決送達後十日內，向本院提出上訴狀。
                                      書 記 官  陳 怡 真
中      華      民      國      九十一    年      六    月    二十一    日
附錄本判決論罪科刑法條
中華民國刑法第三百二十條：
 (普通竊盜罪、竊佔罪)
意圖為自己或第三人不法之所有，而竊取他人之動產者，為竊盜罪，處五年以下有期
徒刑、拘役或五百元以下罰金。
中華民國刑法第三百二十五條：
 (普通搶奪罪)
意圖為自己或第三人不法之所有，而搶奪他人之動產者，處六月以上五年以下有期徒
刑。
